【裁判字號】    89,訴,40
【裁判日期】    891113
【裁判案由】    返還價金
【裁判全文】
臺灣臺中地方法院民事判決  八十九年度訴字第四○號
    原      告  甲○○
    訴訟代理人  張旭業律師
    被      告  富澤開發股份有限公司  設台中市○○路○段三五號九樓
    法定代理人  丙○○        .
    訴訟代理人  乙○○        .
                蔡瑞煙律師
右當事人間返還價金事件，本院判決如左：
    主    文
原告之訴及假執行之聲請均駁回。
訴訟費用由原告負擔。
    事      實
甲、原告方面：
一、聲明：
    １、被告應給付原告新台幣（下同）一百九十五萬一千零六元，及自起訴狀繕本
        送達被告之翌日起至清償日止，按年息百分之五計算之利息。
    ２、原告願供擔保，請求准予宣告假執行。
二、陳述：
  （一）原告於民國（下同）八十五年十二月十八日與被告簽訂買房地買賣契約，買
        賣基地座落台中市○○區○○段五十地號之土地，建物為上述基地內編號Ａ
        棟第二十一樓。原告已陸續繳款共一百九十五萬一千零六元（包含一至三十
        二期工程款每期三萬元，共九十六萬元及訂金二十萬元，簽約金五十五萬元
        ，開工款二十萬元，瓦斯管線費三萬七千零六元，玻璃磚四千元）。
  （二）依據兩造所簽訂系爭房地買賣契約第二十條約定，本約附件視為本約之一部
        分，與本約有同等效力，任何一部分不履行時視同全部違約；又依系爭契約
        第五條施工標準規定，該契約之施工標準以契約所附之建材說明為準；而依
        系爭契約附件二被告建材說明內，結構工程第二點，其保証大樓採鋼筋混凝
        土構造，無論承重、抗壓、防火、防颱、耐震等特性，均符合內政部頒之建
        築規劃最新規範，及ＣＮＳ國家標準。該條文之意應指整座大樓之結構工程
        在承重、抗壓、防火、防颱、耐震之特性上，符合內政部頒之建築規範最新
        規範及ＣＮＳ國家標準，此由被告將該條文列在結構工程一項中即明。惟內
        政部營建署除依建築法規定建築物之建築技術應依建築技術規則之規定外並
        未頒有任何最新規範，亦無頒布任相關之承重、抗壓、防火、防颱、耐震等
        特性之ＣＮＳ國家標準，系爭契約此一部分條文規範被告之義務，被告根本
        無法達成，亦即完工後被告根本無從檢証驗收，即建築結構並無ＣＮＳ國家
        準，被告如何交付符合ＣＮＳ國家標準之結構工程與原告，又此部分之給付
        不能即係因可歸責為被告而造成給付不能，依法原告即得請求損害賠償。
  （三）被告又出具擔保証明，保証伊所蓋之建築物內，無舊報紙、沙拉油桶填充之
        情事。惟被告因伊施作之豐原市「德川家康」大樓，主要結構之樑柱於九二
        一大地震中亦有倒塌之情形，而涉有民刑事責任，伊施作工程品質不佳已有
        案例可稽，尤仍出具擔保伊施作之建築內無報紙、沙拉油桶填充之保証書與
        原告，且該擔保証明中被告亦說明其擔保之情事若有不實時，賣方（即被告
        ）願無條件買方（原告）所付價金本息退還。而本件系爭房地負責鑽探之中
        南鑽探工程有限公司（以下簡稱中南公司）正是涉及多起倒塌大樓事件之鑽
        探公司，是原告認被告營建之系爭建築物具有瑕疵，自屬合理懷疑。且經原
        告發現，被告確有以沙拉油桶填充之情事，原告因買受物有重大瑕疵，即得
        主張解除契約，原告並於八十八年十一月十一日發函與被告，表示解除契約
        之意思表示。
  （四）對被告抗辯之陳述：
    １、原告均按期繳款並違約，嗣因發現系爭建築物出現瑕疵，向被告請求說明，
        被告不予回應而提起本訴。
    ２、依八十九年二月修正之民事訴訟法第二七七條但書「舉証責任依其情形顯失
        公平者不在此限」，本案被告為建商，又建築為高度專門之行業，原告如何
        能於事先知道ＣＮＳ國家標準為何，又被告已將沙拉油桶所填充之部分為包
        覆，此部分如令原告負舉証責任將顯失公平，又被告所委聘之中南工程僱問
        公司除涉及九二一震災最嚴重之台中大里「金巴黎」社區鑽探不實外，另涉
        及「台中奇蹟」之鑽探，由此可証被告交付之擔保証明中所指之地質鑽探簽
        証，因中南公司涉及二起大樓倒塌之地質鑽探工作，而無法擔保被告建築物
        結構安全，而有債務不履行之情形。
三、證據：提出房地買賣契約書、付款明細表、建材規劃與說明、八十八年十一月一
    日擔保証明、八十八年十一月十一日解除系爭房地買賣函、中南鑽探工程有公司
    鑽探試驗報告書各一份（以上均影本）為証，請求至現場履勘。
乙、被告方面：
一、聲明：
  １、原告之訴及假執行之聲請均駁回。
  ２、如受不利判決願供擔保請准宣告免為假執行。
二、陳述：
  （一）原告承購座落台中市○○區○○段五０地號土地上被告興建「富澤台灣」預
        售房地號Ａ棟二十一樓，兩造並就系爭房地簽訂有「土地房屋預定買賣合約
        書」乙份，依上述契約書第五條第一款約定: 「本約之施工標準，依照主管
        建築機關核准之圖說為準，及本約所附建材設備說明，並以台中市政府核發
        之建築物使用執照為合格標準」；系爭房地業於八十七年七月九日取得台中
        市政府工務局核發八八中工建使字第０八一一號使用執照；而買賣合約書附
        件二「建材設備規劃與說明」有關結構工程２「採鋼筋混凝土構造，無論承
        重、抗壓、防火、防颱、耐震等特性，均符合內政部頒之建築規劃最新規範
        ，及ＣＮＳ國家標準。」係指施工設計符合最新之建築法令、使用建材（鋼
        筋）符合ＣＮＳ國家標準，此已有檢驗報告、証明書及測試報告提出，並無
        原告所稱無法驗收乙事。再者原告所稱被告有以沙拉油桶填充之情事，為被
        告所否認，且被告亦已出具証明並無以舊報紙、沙拉油桶填充，是亦無原告
        所稱給付不能之情事發生。
  （二）原告稱被告有以舊報紙、沙拉油桶填充系爭建築物「樑柱」，惟於鈞院勘驗
        現場時則稱：「看到的沙拉油桶在Ｃ棟」，且所在位置為窗台下，顯見原告
        所為之主張純屬臆側。何況系爭「富澤台灣」預售房地共有ＡＢＣ三棟，縱
        認為Ｃ棟窗台下有舊報紙、沙拉油桶填充之情形，亦不足以臆測推論Ａ棟窗
        台下亦有。再就被告於九二一地震後應原告要求出具擔保証明，就結構工程
        說明第二條所述，同意提供本棟建築物結構工程及地質鑽探簽証與原告，以
        証明安全之實，同時擔保本棟建築物體內無舊報紙、沙拉油桶填充之情事，
        然就其前後文義觀之，乃指沙拉油桶所在的位置應確有影響「結構安全」才
        有瑕疵可言，而本件除被告否認有以舊報紙、沙拉油桶填充之情事，原告復
        未能就其主舉証以實其說，且縱就原告指稱於窗台下填充沙拉油桶，亦無影
        響結構安全。另負責系爭建物座落土地鑽探工作之中南公司，雖於本次九二
        一地震中涉及多起大樓號倒塌事件，惟中南公司乃中部地區業務量最大之鑽
        探公司，不能因中南公司涉及二起大樓倒塌之地質鑽探工作，即推論系爭建
        物存有危險性。
  （三）本件實因於八十八年九二一地震發生後，原告反悔不欲依約履行，並一再要
        求解約退款，而原告除未繼續繳納八十八年九月、十月及後續期款外，亦未
        依被告通知前來辦理過戶登記貸款申請，此由八十八年十一月一日原告要求
        被告就結構安全出具擔保証明，隨即於同年月十一日委任律師來函以不實事
        由解除契約可証。
三、證據：提出使用執照一份、檢驗報告二份、証明書一份、測試報告一份、八十八
    年十一月十九日台安法律事務所函一份（以上均為影本）
丙、本院依職權向經濟部中央標準局函查建物之鋼筋、混凝土是否有ＣＮＳ國家標準
    。
    理      由
一、本件原告起訴主張其於八十五年十二月十八日與被告簽訂房地買賣契約，買賣基
    地座落台中市○○區○○段五十地號之土地，建物為上述基地內編號Ａ棟第二十
    一樓，已陸續繳款共一百九十五萬一千零六元。依據兩造所簽訂系爭房地買賣契
    約第二十條約定，本約附件視為本約之一部分，與本約有同等效力，任何一部分
    不履行時視同全部違約；又依系爭契約第五條施工標準規定，該契約之施工標準
    以契約所附之建材說明為準；而依系爭契約附件二被告建材說明內，結構工程第
    二點，其保証大樓採鋼筋混凝土構造，無論承重、抗壓、防火、防颱、耐震等特
    性，均符合內政部頒之建築規劃最新規範，及ＣＮＳ國家標準。惟內政部營建署
    除依建築法規定建築物之建築技術應依建築技術規則之規定外並未頒有任何最新
    規範，亦無頒布任何相關之承重、抗壓、防火、防颱、耐震等特性之ＣＮＳ國家
    標準，系爭契約此一部分條文規範被告之義務，被告根本無法達成，亦即完工後
    被告根本無從檢証驗收，即建築結構並無ＣＮＳ國家標準，被告如何交付符合Ｃ
    ＮＳ國家標準之結構工程與原告，此部分之給付不能即係因可歸責為被告而造成
    給付不能，依法原告即得請求損害賠償。又被告出具擔保証明，保証伊所蓋之建
    築物內，無舊報紙、沙拉油桶填充之情事，嗣經原告發現，被告確有以沙拉油桶
    填充之情事，原告因買受物有重大瑕疵，即得主張解除契約，原告並於八十八年
    十一月十一日發函與被告，表示解除契約之意思表示，為此請求被告返還原告所
    付之價金一百九十五萬一千零六元。
二、被告則以系爭買賣合約書附件二「建材設備規劃與說明」有關結構工程２「採鋼
    筋混凝土構造，無論承重、抗壓、防火、防颱、耐震等特性，均符合內政部頒之
    建築規劃最新規範，及ＣＮＳ國家標準。」係指施工設計符合最新之建築法令、
    使用建材（鋼筋）符合ＣＮＳ國家標準，此已有檢驗報告、証明書及測試報告提
    出，無原告所稱無法驗收乙事；並否認原告所稱被告有以沙拉油桶填充系爭建物
    云云置辯。
三、原告主張兩造於八十五年十二月十八日與被告簽訂房地買賣契約，買賣基地座落
    台中市○○區○○段五十地號之土地，建物為上述基地內編號Ａ棟第二十一樓，
    已陸續繳款共一百九十五萬一千零六元，業據提出與其所述相符之系爭房地預定
    買賣契約書一件為證，被告對此亦不爭執，堪信為真。另原告主張建築結構並無
    ＣＮＳ國家標準，被告無法交付符合ＣＮＳ國家標準之結構工程與原告，故此部
    分之給付不能即係因可歸責於被告而造成，請求被告賠償給付價金之損害；以及
    被告所蓋之建築物內，確有舊報紙、沙拉油桶填充，原告因買受物有重大瑕疵，
    於八十八年十一月十一日發函與被告，表示解除契約之意思表示，為此請求被告
    返還原告所付之價金一百九十五萬一千零六元。被告則以並無給付不能以及系爭
    建物並無沙拉油桶填充等語置辯，是本件所應審究者在於被告就系爭建物是否有
    給付不能之情事？以及系爭建物內是否有沙拉油桶填充之情事？經查：
    （一）系爭契約附件二建材說明內，結構工程第二點確有規定，「採鋼筋混凝土
          構造，無論承重、抗壓、防火、防颱、耐震等特性，均符合內政部頒之建
          築規劃最新規範，及ＣＮＳ國家標準。」有兩造所不爭執之附件二建材設
          備規劃與說明可証。本件原告雖主張上述條文之意應指整座大樓之結構工
          程在承重、抗壓、防火、防颱、耐震之特性上，符合內政部頒之建築規範
          最新規範及ＣＮＳ國家標準，此由被告將該條文列在結構工程一項中即明
          。唯按解釋當事人之契約，應以當事人立約當時之真意為準，而真意何在
          ，又應以過去事實及其他一切証據資料為斷定之標準，不能拘泥文字致失
          真意（最高法院三十九年台上字第一０五三號判例意旨可參）。內政部營
          建署除依建築法規定建築物之建築技術應依建築技術規則之規定外並未頒
          有任何最新規範，亦無頒布任相關之承重、抗壓、防火、防颱、耐震等特
          性之ＣＮＳ國家標準，為原告所自承，是原告於簽約時即應知就建物之結
          構而言尚難謂有所謂之ＣＮＳ國家標準，故被告辯稱系爭契約附件二所指
          「建材設備規劃與說明」有關結構工程２「採鋼筋混凝土構造，無論承重
          、抗壓、防火、防颱、耐震等特性，均符合內政部頒之建築規劃最新規範
          ，及ＣＮＳ國家標準。」係指施工設計符合最新之建築法令、使用建材（
          鋼筋）符合ＣＮＳ國家標準，應屬可採；而建物建材之ＣＮＳ國家標準經
          本院向經濟部中央標準局函查結果為１、ＣＮＳ５６０鋼筋混凝土用鋼筋
          ２、ＣＮＳ３０９０預拌混凝土３、ＣＮＳ１２８９１混凝土配比設計準
          則，有經濟部標準局八十九年九月十一日標檢（八九）一字第００一四九
          一九號函附卷可參；被告就系爭建物所使用之鋼筋符合上述標準，亦有被
          告所提之台灣檢驗科技股有限公司檢驗報告二紙附卷可稽，是就系爭建物
          被告尚無給付不能之情事，原告主張應不可採。
    （二）復按當事人主張有利於己之事實者，就其事實有舉証之責任，民事訴訟法
          第二百七十七條定有明文。原告另主張系爭建物有沙拉油桶填充云云，經
          本院依原告之聲請會同兩造至現場勘驗時，並未見有原告主張沙拉油桶填
          充之情事，此有勘驗筆錄附卷可參；原告又始終未能舉証証明系爭建物確
          有沙拉油桶填充之情事，雖原告稱依八十九年二月修正之民事訴訟法第二
          七七條但書「舉証責任依其情形顯失公平者不在此限」主張此部分不應由
          其負舉証責任，惟原告先稱系爭建築物「樑柱」裡面確有沙拉油桶，復又
          表示不確定是否在樑柱處（詳本院八十九年一月二十七日言詞辯論筆錄）
          復於本院勘驗現場時則稱：「看到的沙拉油桶在Ｃ棟」，且所在位置為窗
          台下（詳本院八十九年七月十一日勘驗筆錄），是原告就系爭買賣契約建
          物是否確有沙拉油桶及沙拉油桶在位置已未能確定，如就其未能確定之事
          而強令被告負舉証責任，實尚難謂公平。故原告此部分之主張亦不可採。
四、綜上所述，原告之主張既非有據，其請求自無理由，均應予駁回。原告既受敗訴
    判決，其假執行之聲請即失所依據，應併予駁回。
五、本件判決之基礎已臻明確，兩造其餘之攻擊防禦方法及舉證，於判決結果均無影
    響，毋庸一一論列，末此敘明。
六、據上論結，本件原告之訴為無理由，依民事訴訟法第七十八條，判決如主文。
中      華      民      國    八十九    年     十一     月     十三     日
                                    臺灣臺中地方法院民事第三庭
~B法      官  涂秀玲
右為正本係照原本作成
如不服本判決，應於判決送達後二十日內，向本院提出上訴狀。
中      華      民      國    八十九    年     十一     月     十三     日
~B法院書記官


司法院資訊處製作；財團法人民間司法改革基金會備份。
